最高法院刑事判決　　　　　　　　九十四年度台非字第三八號
　　上　訴　人　最高法院檢察署檢察總長
　　被　　　告　甲○○
　　　　　　　　　　　　8樓之.
　　　　　　　　　　　　（在台灣澎湖監獄執行中）
上列上訴人因被告違反肅清煙毒條例案件，對於台灣高等法院台
南分院中華民國八十六年十二月四日第二審確定判決（八十六年
度上重訴字第一五八０號，起訴案號：台灣台南地方法院檢察署
八十六年度偵字第二一八四、二一九三、二一九四、二一九五號
），認為部分違背法令，提起非常上訴，本院判決如下：
    主  文
原判決關於甲○○之罪刑部分撤銷。
甲○○連續販賣毒品，處有期徒刑拾參年拾月，褫奪公權拾年。
扣案之海洛因壹包沒收銷燬之，販賣毒品所得新台幣參萬元沒收
。
    理  由
非常上訴理由稱：按刑法第四十七條規定之累犯，必須曾受有期
徒刑之執行完畢，或受無期徒刑或有期徒刑一部之執行而赦免後
，五年以內再犯有期徒刑以上之罪者為限，始得加重其刑，所謂
執行完畢，除在監獄執行期滿者外，如為假釋出獄，須在無期徒
刑滿十五年，或在有期徒刑所餘刑期內，未經撤銷假釋者，其未
執行之刑，始以已執行論。若為二以上有期徒刑併執行時，假釋
所定最低應執行之期間，合併計算之；其所餘刑期，亦應合併計
算。必於該期間內未經撤銷假釋，未執行之刑，始以已執行論。
此就刑法第七十九條第一項、第七十九條之一第一項、第三項觀
之自明。查被告甲○○於八十一年間所犯施用毒品案件，經台灣
台南地方法院以八十一年度訴字第二四六號判決判處有期徒刑三
年六月，與台灣高等法院台南分院八十年度上易字第三三０號賭
博案件所處有期徒刑九月，及台灣雲林地方法院八十二年度訴字
第二四二號施用毒品案件所處（應執行）有期徒刑四年，合併執
行有期徒刑八年三月，刑期自八十年十月二十三日至八十九年一
月二十二日，於八十四年三月一日縮短刑期假釋出獄，期滿日期
為八十八年十二月二十三日。嗣因於假釋中更犯本件販賣毒品等
罪經撤銷假釋，再執行殘餘刑期四年九月十八日，此有台灣台南
地方法院檢察署八十四年度執更字第七七０號、執護字第五二三
號等卷附假釋出獄人交付保護管束名冊及法務部撤銷假釋函等可
證。是被告在八十五年十一月間犯本件販賣毒品罪時，上開施用
毒品等罪所科之刑，並未執行完畢，依前揭法條規定，自不得以
累犯論處。乃原判決竟以被告所犯施用毒品罪刑已於八十五年一
月二十二日執行完畢，論以累犯，自屬違背法令。案經確定，且
不利於被告，爰依刑事訴訟法第四百四十一條、第四百四十三條
提起非常上訴，以資糾正等語。
本院按：（一）刑法累犯之成立，以受有期徒刑之執行完畢，或
受無期徒刑或有期徒刑一部之執行而赦免後，五年以內再犯有期
徒刑以上之罪為要件；故有期徒刑如尚未執行完畢，或未經一部
之執行而赦免以前，更犯有期徒刑以上之罪者，即不得依刑法第
四十七條累犯之規定加重其刑，否則即有適用法則不當之違背法
令，於判決確定後，得提起非常上訴救濟。又刑法第七十九條之
一第一項規定：「二以上徒刑併執行者，第七十七條所定最低應
執行之期間，合併計算之。」同法條第三項規定：「依第一項合
併計算執行期間而假釋者，前條第一項規定之期間，亦合併計算
之。」；則二以上有期徒刑併執行之情形，倘經許其假釋出獄者
，其報請許可假釋所須最低應執行之期間，既應合併計算，且假
釋之殘刑期間，亦應合併計算之，其期間即無從區分。從而，不
論假釋出獄前所執行之期間是否已逾其中一罪之刑期，亦不論嗣
後其假釋有無被撤銷，在假釋期間內，均應認為尚未執行完畢，
其於執行逾其中一罪之刑期後五年內之假釋期間，再犯有期徒刑
以上之罪者，均不應論以累犯。（二）本件原確定判決認定：被
告甲○○曾於民國八十一年間，因施用毒品案件，經台灣台南地
方法院法院判處有期徒刑三年六月確定，於八十五年一月二十二
日執行完畢。竟意圖營利基於概括之犯意，自八十五年十一月間
起，至八十六年一月二十八日止，連續在台南市○○街二五一巷
四十二弄二十三號劉武昌之租住處，以每包新台幣（下同）五千
元之價格，先後販賣毒品海洛因與劉武昌六次，合計販賣金額為
三萬元。嗣劉武昌於八十六年一月三十一日為警查獲，供出毒品
來源係向被告購買，經警方授意劉武昌於同日十八時許，以電話
與被告聯絡，佯稱欲向甲○○購賣毒品，被告依約前往，於上址
正欲販賣海洛因與劉武昌時，為警當場查獲，並扣得海洛因一包
等情。依其所認定之事實，本件被告連續販賣毒品海洛因之時間
，為八十五年十一月間起至八十六年一月二十八日止。而被告前
所犯吸食毒品、聚眾賭博、施用毒品等案件，經台灣台南地方法
院、台灣高等法院台南分院及台灣雲林地方法院分別判處有期徒
刑三年六月、九月及四年（應執行）確定，經接續執行及合併計
算刑期，即自八十年十月二十三日起算至八十九年一月二十二日
期滿。嗣經法務部監所司於八十四年二月十七日以法八四監司字
第四八一、四八二函核准假釋，並於八十四年三月一日由台灣雲
林監獄假釋出獄，其縮短刑期後假釋殘餘刑期為四年九月十八日
，刑期終結日期為八十八年十二月二十三日，則有法務部監所司
八十四年二月十七日以法八四監司字第四八一、四八二函、台灣
雲林監獄八十四年三月一日雲監紹教字第九四０號函（內含台灣
雲林監獄假釋出獄人交付保護管束名冊）、台灣雲林監獄受刑人
調查分類直接調查表、台灣台南地方法院檢察署檢察官八十一年
度執字第二八一五號執行指揮書、台灣雲林地方法院八十四年度
聲字第二一八號裁定書各乙份可查。則被告前經判處有期徒刑三
年六月、九月及四年確定合併刑期八年三月，既經檢察官併予執
行，依前開說明，其報請許可假釋所須最低應執行之期間，及假
釋之殘刑期間，均應合併計算，其期間已無從區分，假釋期間內
，均應認為尚未執行完畢。則被告於假釋期間內再犯本件之罪，
顯與累犯之要件未合。原判決誤認為被告前因施用毒品案件，經
判處有期徒刑三年六月，已於八十五年一月二十二日執行完畢，
於五年之內再犯本件有期徒刑以上之罪，而撤銷第一審關於被告
甲○○販賣毒品部分之科刑判決，改判論被告以連續販賣毒品，
累犯罪，並依累犯規定加重其刑，判處被告有期徒刑十四年，褫
奪公權十年，顯有適用法則不當之違背法令。案經確定，且於被
告不利，非常上訴意旨，執以指摘，洵有理由。爰將原判決關於
甲○○之罪刑部分撤銷，由本院另行依法判決如主文第二、三項
之所示，以資救濟。
據上論結，應依刑事訴訟法第四百四十七條第一項第一款但書，
肅清煙毒條例第五條第一項、第十一條、第十二條、第十三條第
一項，刑法第十一條前段、第五十六條、第三十七條第二項，判
決如主文。
中　　華　　民　　國　九十四　年　　二　　月　二十五　日
　                    最高法院刑事第八庭
                          審判長法官  林　增　福
                                法官  邵　燕　玲
                                法官  張　清　埤
                                法官  陳　世　雄
                                法官  陳　朱　貴
      本件正本證明與原本無異
                                      書  記  官
中　　華　　民　　國　九十四　年　　三　　月　　三　　日
                                                      Ｌ
附錄法條：
肅清煙毒條例第五條第一項：販賣、運輸、製造毒品、鴉片或麻
煙者，處死刑或無期徒刑。
